【裁判字號】    89,台上,5334
【裁判日期】    890907
【裁判案由】    違反懲治盜匪條例
【裁判全文】
最高法院刑事判決                              八十九年度台上字第五三三四號
    上訴人  甲○○
右上訴人因違反懲治盜匪條例案件，不服台灣高等法院台中分院中華民國八十九年六
月二十八日第二審判決（八十九年度上訴字第四一九號，起訴案號：台灣台中地方法
院檢察署八十八年度偵字第二二三四三號），提起上訴，本院判決如左：
    主  文
上訴駁回。
    理  由
按刑事訴訟法第三百七十七條規定，上訴於第三審法院，非以判決違背法令為理由，
不得為之。是提起第三審上訴，應以原判決違背法令為理由，係屬法定要件。如果上
訴理由狀並未依據卷內訴訟資料，具體指摘原判決不適用何種法則或如何適用不當，
或所指摘原判決違法情事，顯與法律規定得為第三審上訴理由之違法情形，不相適合
時，均應認其上訴為違背法律上之程式，予以駁回。本件上訴意旨略稱：(一)懲治盜匪
條例已於民國八十九年予以廢除，原判決予以引用並判處上訴人罪刑，顯然違法。(二)
上訴人係因多次受騙，於性交易後拿不到錢，故天真地以迷藥將被害人迷昏，目的在
取得被害人應付之性交易代價，至於其他如手錶、黃金等財物，上訴人則未取走，顯
無不法所有意圖。又上訴人已與被害人和解且係初犯，應請從輕量刑云云。
惟查原判決綜核卷內證據資料，認定上訴人有強盜罪行，因而撤銷第一審不當之科刑
判決，改判依牽連關係從一重論處上訴人甲○○連續為自己不法所有，以藥劑致使不
能抗拒而取他人之物罪刑，已詳其調查證據之結果及其取捨證據認定之理由；並說
明被害人劉萬得、鄭偉健及吳明杰均否認案發之前曾與上訴人有過性交易，被害人賴
俊銘於警訊中亦供稱與上訴人無財務糾紛或仇恨，復參酌上訴人甲○○於警訊供承伊
係因缺錢花用，所以才犯案，於檢察官訊問時，亦供認：「因缺錢才這樣作」「沒有
（性交易）」等語，再於第一審訊問時，亦供認：「為了繳機車分期付款（才行搶）
」等情以觀，上訴人所辯因被害人於性交易後未依約付款，伊才以不法之方法強取其
財物云云，顯非可採，分別於判決理由中予以指駁。從形式上觀察，原判決並無違背
法令情形。至盜匪罪之處罰，懲治盜匪條例為刑法之特別法，而現行之懲治盜匪條例
，係經立法程序於四十六年六月五日修正公布施行，將第八條「依特種刑事案件訴訟
條例審理」及第十條「施行期間定為一年，必要時得以命令延長」之規定予以刪除，
原第九條改為第八條，第十一條改為第九條，經考刪除第十條有關限時法規定之立法
本意，係為期遏止盜風，改善治安，認本條例第一條至第七條及原第九條（修正後為
第八條）均仍有施行之必要，因將本條例由限時法改為經久施行之常態性刑事特別法
，並重新調整條次。形式上雖稱「修正」，實質上已具重新全部立法之性質，故本條
例修正前雖有數次命令延長已逾期，仍非可認為已經失效。況本條例第二條條文，甫
經於八十八年四月二十一日修正公布，足徵立法機關亦認本條例仍為現行有效施行之
法律，上訴人認該條例已廢止，顯有誤會。次查採證認事乃事實審法院之職權，苟其
證據之取捨及事實之認定並不違背論理法則及經驗法則，即不容任意指為違法而執為
適法之第三審上訴理由。上訴意旨置原判決之明白論斷於不顧，仍執陳詞，否認犯罪
，乃單純事實之爭執，又未依據卷內訴訟資料對原判決究竟如何違背法令為具體之指
摘，徒憑己見就原判決已說明事項或屬原審採證認事及量刑之職權適法行使，任意指
摘為違法，自不得據為第三審上訴之合法理由。其上訴違背法律上之程式，應予駁回
。
據上論結，應依刑事訴訟法第三百九十五條前段，判決如主文。
中      華      民      國    八十九    年      九      月      七      日
                              最高法院刑事第二庭
                                  審判長法官  莊  來  成
                                        法官  呂  潮  澤
                                        法官  白  文  漳
                                        法官  蘇  振  堂
                                        法官  賴  忠  星
      右正本證明與原本無異
                                              書  記  官
中      華      民      國    八十九    年      九      月     十四     日

司法院資訊處製作；財團法人民間司法改革基金會備份。
